臺灣宜蘭地方法院刑事判決　　　　　　　　　　　　　　九十年度交訴字第六七號
　　公　訴　人　臺灣宜蘭地方法院檢察署檢察官
　　被　　　告　甲○○
　　選任辯護人　林世超
右列被告因公共危險等案件，經檢察官提起公訴（九十年度偵字第五九八號），本院
判決如左：
    主  文
甲○○服用酒類，不能安全駕駛動力交通工具而駕駛，處有期徒刑貳月；又因過失傷
害人致重傷，處有期徒刑陸月；又駕駛動力交通工具肇事，致人受傷而逃逸，處有期
徒刑捌月。應執行有期徒刑壹年貳月。緩刑參年。
    事  實
一、甲○○明知服用毒品、麻醉藥品、酒類或其他相類之物，不能安全駕駛動力交通
    工具者，不得駕駛動力交通工具，竟於民國九十年一月十九日下午五時許，在宜
    蘭縣三星鄉○○路七十五號之一住處，飲用酒類後，其吐氣所含酒精成分為每公
    升一點二三毫克，已達不能安全駕駛動力交通工具之酒醉程度，於同日下午五時
    四十五分許，仍駕駛其所有之ＩＳ－八八一二號自小客貨車欲前往三星鄉公所垃
    圾場工作，惟於同日下午五時四十五分許，沿三星鄉○○路由三星往貴林方向行
    駛，行經萬德路六十八之三號前，本應注意車前狀況，並隨時採取必要之安全措
    施，且當時係日間有自然光線、該路段為直線鄉道、有舖設柏油之慢車道、乾燥
    、無障礙物、視距良好，並無不能注意之情事，竟在尚為酒力所困，辨識力、注
    意力、反應力均不如常之狀態下，疏未注意車前狀況，做好隨時停車之準備，適
    有行人丁○○沿右側路邊行走，遭甲○○汽車之右前方後照鏡撞擊，致丁○○受
    有外傷性腦傷、蜘蛛膜下腔出血、眼外傷性神經損傷、胸部挫傷、多處肋骨骨折
    、血胸、右側髖骨挫傷、骼骨骨折之傷害，並昏迷不醒，經送醫救治後，呈智能
    障礙，無法與人應對，日常生活無法自理，另眼部外傷造成視神經萎縮僅餘光覺
    等毀敗一目之視能與身體及健康重大不治之傷害。詎甲○○肇事致人受傷後，未
    即停車處理救助傷患，反另行起意往貴林方向逃逸，嗣為警於同日下午六時許循
    線查獲上情。
二、案經宜蘭縣警察局三星分局報請臺灣宜蘭地方法院檢察署檢察官依職權指定丁○○之子丙○○為代行告訴人告訴後偵查起訴。
    理  由
一、訊據被告甲○○就酒後駕車一事，於警詢、偵查及本院審理中均供承不諱，惟矢
    口否認有何過失傷害及肇事逃逸之犯行，辯稱：伊開車過去時，天色已經有一點
    昏暗，所以沒有注意到旁邊有被害人，且因伊車子引擎聲音很大、門窗緊閉，所
    以沒有聽到後視鏡擦撞到他人的聲音，伊才會一直開到上班的地方，伊到上班的
    地方後就坐在那裡等上班，後來警察來找伊，說伊有擦撞倒人，伊帶警察去看車
    子，才知道後視鏡有破損，並立刻跟警察到派出所，伊不知道撞到人，也沒有肇
    事逃逸之故意云云。經查：
    （一）被告於九十年一月十九日下午五時四十五分許，駕駛其所有之ＩＳ－八八
          一二號自小客貨車，沿三星鄉○○路由三星往貴林方向行駛，行經萬德路
          六十八之三號前，其汽車右前方後照鏡擦撞被害人丁○○，致被害人受傷
          倒地等情，業據在場目擊證人戊○○於警詢中證稱：渠當時與另一證人陳
          桂女在附近聊天，突然聽到「碰」一聲巨響，車輛發生車禍，且看見蔡彩
          鳳倒在路旁，肇事的箱型自小貨車為灰銀色，車號後一二兩字，其餘不詳
          ，加速不停向北行駛，渠立刻打電話報警等語（見偵查卷第五頁背面）；
          另一證人乙○○亦同證稱：其聽到一碰撞聲音，看到一部箱型車往派出所
          方向急駛，對面有一婦人倒地，車號沒有看清楚，顏色是灰色的等語（見
          偵察卷第四頁背面)，並由警方帶同指認係被告所駕駛之自小客貨車無訛
          ，並有道路交通事故調查報告表一紙在卷足參，而被告所駕駛之自小客貨
          車經本院由卷附照片審認比對，確與證人所指稱之銀灰色自小客貨車，車
          號末二字為一、二等特徵相符，有該自小客貨車照片八張在卷可稽；且員
          警於案發當日晚間六時許察看被告車輛及發現其右前方後視鏡破碎，核與
          現場遺留之玻璃碎片材質相同，此有玻璃碎片及車邊碎片扣案可資佐證，
          足認被害人丁○○所受之傷害，應係被告所駕駛之自小客貨車右前方後視
          鏡擦撞所致之情不虛。
    （二）被告於當日酒後吐氣所含酒精成分達每公升一點二三毫克一節，業據被告
          供承當日有喝酒、又因感冒有服用藥物等語在卷（見偵查卷第八頁背面）
          ，並有刑法第一百八十五條之三案件測試觀察紀錄表、酒精濃度測試表、
          宜蘭縣警察局舉發違反道路交通管理事件通知單各一紙在卷可按，吐氣所
          含酒精成分超過標準值甚多，其服用酒類已達不能安全駕駛之程度甚明。
    （三）被害人丁○○因被告駕駛之自小客貨車之右前方後視鏡擦撞，以致受有外
          傷性腦傷、蜘蛛膜下腔出血、眼外傷性神經損傷、胸部挫傷、多處肋骨骨
          折、血胸、右側髖骨挫傷、骼骨骨折之傷害，並昏迷不醒等情，有財團法
          人天主教靈醫會羅東聖母醫院（以下簡稱「羅東聖母醫院」）診斷證明書
          二紙在卷足憑，而本院依職權函詢羅東聖母醫院救被害人因傷導致身體受
          損有無無法治癒之狀況，該院則函覆稱：「就『外傷性腦傷、蜘蛛膜下腔
          出血、眼外傷性神經損傷』之部分，造成病人智能退化，雖然表面意識清
          楚，但智能障礙，無法與他人應對，日常生活完全無法自理，有如幼童一
          般，此部分之障礙，恢復的機會極小，另眼部外傷造成視神經萎縮，僅餘
          光覺，經眼部診斷，恢復機會極小」，有該院九十年十一月十五日天羅聖
          民字第五五二號函及病例一份在卷可資參酌，是被害人所受之傷害堪信已
          達毀敗一目之視能，及其他於身體及健康有不治之重傷害程度。
    （四）至被告雖於本院審理中以前詞置辯，表示因不知擦撞被害人而未停車處理
          ，並無肇事逃逸之故意云云，惟證人戊○○於警詢中係證稱：係聽到一聲
          巨響發現車禍而報警等語（見偵查卷第五頁），顯見被告撞擊被害人之聲
          響極為巨大，被告縱辯稱其汽車老舊，行進間會有較大聲音而未聽到撞擊
          聲云云，然依卷附照片被告汽車後照鏡損壞之情形觀之，如僅為一般擦撞
          ，應僅有摩擦痕而不致造成車緣及玻璃均碎裂，是該撞擊力道應非輕微，
          就此種衝撞力量，被告既為習於駕駛之人，對於車輛駕駛間微細變化均因
          相當瞭解，就此行進間強力的撞擊，應有感受，且右後照鏡與人發生碰撞
          ，應為目力所及之範圍內，尚難諉為不知，故被告對此碰撞可能導致物品
          或人員傷亡之情況，應有預見之可能，其竟未暫停下車察看，逕行開車離
          去，難認無肇事逃逸之未必故意。又證人戊○○、乙○○雖於本院調查終
          結證稱：被告車子肇事後仍以正常速度前進等語（見本院九十年十二月七
          日訊問筆錄）然則肇事逃逸未必須以加速前進之方式為之，如被告預見損
          害結果之發生，仍消極不予救助理會，而以正常速度前進，實難認非肇事
          逃逸之行為態樣。另證人即前往盤查被告之員警李耀明雖於本院調查中到
          庭結證稱：我們到達時，有向被告表明他疑似肇事，他還嚇了一跳，他帶
          同我們前往檢視車輛，再與我們到派出所製作筆錄，後來才確定肇事，他
          的車子很老舊，排氣聲音很大，行進間會發出一些噪音，比一般正常車輛
          要大聲等語（見本院九十一年一月十一日訊問筆錄），然承前所述，本件
          車禍事故撞擊力道非輕，且在駕駛人需隨時注視參看之右後視鏡部位，被
          告顯對其駕車肇事有所知悉，縱其於警員詢問時有驚訝之情，尚難僅因此
          即認被告無肇事逃逸之犯行。
    （五）按汽車駕駛人應注意車前狀況及兩車併行之間隔，並隨時採取必要之安全
          措施；飲酒後其吐氣酒精成分超過每公升零點二五毫克以上者，不得駕車
          ，道路交通安全規則第九十四條第三項、第一百一十四條第二款分別定有
          明文，被告為合法領取駕駛執照之駕駛人，駕車時即應注意上開規定，肇
          事當時係日間有自然光線、該路段為直線鄉道、有舖設柏油之慢車道、乾
          燥、無障礙物、視距良好，並無不能注意之情事，有前開道路交通事故調
          查報告表足稽，被告酒醉後疏未注意車前狀況而駕駛，肇事後預見可能有
          傷害結果之發生而仍逃逸，其過失程度甚明。又被告之過失行為與被害人
          所受傷害間，並有相當因果關係，而本件經送臺灣省基宜區車輛行車事故
          鑑定委員會鑑定結果，亦同此見解，有該會九十年七月十八日基宜鑑字第
          九００三六二號函所附之鑑定意見書一件可資參佐，是本件事證明確，被
          告犯行洵堪認定。
三、核被告甲○○所為，係犯刑法第一百八十五條之三酒後駕車危險駕駛罪、第二百
    八十四條第一項後段之過失致重傷害罪、第一百八十五條之四駕駛動力交通工具
    肇事致人傷亡而逃逸罪。被告所犯前開三罪間，犯意各別，行為互殊，應予分論
    併罰。又被告酒醉駕車，因而致人受傷，應依道路交通管理處罰條例第八十六條
    第一項之規定，就過失致重傷部分，加重其刑。另被告雖與公訴人指定之代行告
    訴人丙○○達成和解，並具狀表示撤回告訴，然查代行告訴人依法尚無法撤回告
    訴，是本件未生撤回告訴之效果，併此敘明。爰審酌被告明知政令宣導酒後不能
    駕車，仍執意駕車，致造成被害人重傷，且肇事後並駕車逃逸，惟事後與被害人
    家屬就賠償部分達成和解，有和解書一紙及支票影本三張在卷可參，並經代行告
    訴人丙○○表示願意原諒被告，及犯罪後坦承大部分之犯行，態度尚稱良好等一
    切情狀，量處如主文所示之刑，並定其應執行之刑，以示懲儆。末查被告前未曾
    受有期徒刑以上刑之宣告，有臺灣高等法院檢察署刑案紀錄簡覆表附卷可稽，因
    一時失慮致觸犯本案犯行，經此次偵查審判後，當能知所警惕，信無再犯之虞，
    本院認為前開宣告之刑，以暫不執行為適當，爰宣告緩刑三年，以啟自新。
據上論斷，應依刑事訴訟法第二百九十九條第一項前段，刑法第一百八十五條之三、
第二百八十四條第一項後段、第一百八十五條之四、第五十一條第五款、第七十四條
第一款，道路交通管理處罰條例第八十六條第一項，罰金罰鍰提高標準條例第一條前
段，判決如主文。
本案經檢察官郭欣怡到庭執行職務
中       華         民         國       九十一      年   三   月  十九  日
                                      臺灣宜蘭地方法院刑事第二庭
                                          審判長法  官  黃  永  勝
                                                法  官  鄭  貽  馨
                                                法  官  郭  顏  毓
右正本證明與原本無異。
如不服本判決，應於判決送達後十日內，向本院提出上訴狀。（應附繕本）
                                                書記官  莊  淑  茹
中       華         民         國       九十一      年   三   月  二十  日
附錄本案所犯法條全文
刑法第一百八十五條之三服用毒品、麻醉藥品、酒類或其他相類之物，不能安全駕駛
  動力交通工具而駕駛者，處一年以下有期徒刑、拘役或三萬元以下罰金。
刑法第二百八十四條
  因過失傷害人者，處六月以下有期徒刑、拘役或五百元以下罰金，致重傷者，處一
  年以下有期徒刑、拘役或五百元以下罰金。
  從事業務之人，因業務上之過失傷害人者，處一年以下有期徒刑、拘役或一千元以
  下罰金，致重傷者，處三年以下有期徒刑、拘役或二千元以下罰金。
刑法第一百八十五條之四
  駕駛動力交通工具肇事，致人死傷而逃逸者，處六月以上五年以下有期徒刑。
